最　高　行　政　法　院　判　決
　　　　　　　　　　　　　　　　　　 96年度判字第01800號
上　訴　人　上博電子股份有限公司
代　表　人　甲○○
被 上訴 人　財政部臺灣省北區國稅局
代　表　人　陳文宗
上列當事人間因營業稅事件，上訴人對於中華民國95年1月27日
臺北高等行政法院94年度訴字第949號判決，提起上訴，本院判
決如下：
　　主  文
上訴駁回。
上訴審訴訟費用由上訴人負擔。
　　理  由
一、上訴人經檢舉於民國（下同）86年3月至87年12月間無進貨
    事實，卻取得繼暐企業有限公司（下稱繼暐公司）及志松興
    業股份有限公司（下稱志松公司）所開立之統一發票銷售額
    合計新臺幣（下同）52,334,234元（86年為24,443,318元，
    87年為27,890,916元，以上均含稅），營業稅額2,492,107
    元（86年為1,163,968元，87年為1,328,139元）作為進項憑
    證並申報扣抵銷項稅額，涉嫌虛報進項稅額2,492,107元，
    案經被上訴人及臺北縣政府稅捐稽徵處（下稱臺北縣稅捐處
    ）查獲，核定補徵營業稅額2,492,107元，並按所漏稅額處
    以8倍罰鍰19,936,800元（計至百元止）。上訴人不服，申
    經復查，復查決定將罰鍰處分變更為按所漏稅額處以7倍罰
    鍰17,444,700元。上訴人仍不服，提起訴願，遭訴願決定駁
    回，遂提起本件行政訴訟。
二、上訴人於原審起訴主張略謂：(一)、上訴人主要經營有線、無
    線電防盜通信器材及防盜保全器材製造買賣，86年度有成品
    21項，計7,569件、87年度有成品80項，計46,109件，銷售
    新光保全等31家公司。而此53,678件成品所需原料，即繼暐
    公司及志松公司所開立之統一發票列載之原料。果真上訴人
    未有系爭發票之進貨事實，顯無法有足夠原料製造銷售之成
    品，此可從上訴人86年度及87年度成品銷售明細、製成品產
    銷明細、原料進耗存明細及原料／成品ＢＯＭ對應表等資料
    勾稽核對，足見被上訴人以上訴人無進貨事實，而取得繼暐
    公司等2家公司統一發票，顯與事實不合。被上訴人復查決
    定，仍以無法提供完整資金流程證明，即推定為無進貨事實
    ，實為率斷，或以會計師未複盤，即否定上訴人確有進貨事
    實，實乃一偏之見，洵無可取。(二)、按「營業稅法第51條第
    5款規定，納稅義務人虛報進項稅額者，除追繳稅款外，按
    所漏稅額處5倍至20倍（已修正為1倍至10倍）罰鍰，並得停
    止其營業。依此規定意旨，自應以納稅義務人有虛報進項稅
    額，並因而逃漏稅款者，始得據以追繳稅款及處罰。財政部
    76年5月6日台財稅第7637376號函，對於有進貨事實之營業
    人，不論其是否有虛報進項稅額，並因而逃漏稅款，概依首
    開條款處罰，其與該條款意旨不符部分，有違憲法保障人民
    權利之本旨，應不再援用。至首開法條所定處罰標準，尚未
    逾越立法裁量範圍，與憲法並無牴觸。」業據司法院釋字第
    337號解釋著有明文。嗣財政部84年6月29日就此作成函釋：
    「關於營業人違反營業稅法第19條第1項第2款至第5款規定
    ，以不得扣抵憑證申報扣扺銷項稅額者，除補稅外，可否免
    按同法第51條第5款規定處以漏稅罰乙案，應依司法院釋字
    第337號解釋意旨辦理。」是以營業人有進貨之事實，不向
    直接出賣人取得統一發票者，固得逕適用稅捐稽徵法第44條
    處罰。惟必有虛報進項稅額，並因而逃漏稅款之情形，始得
    依營業稅法第51條第5款處罰之。準此，營業人取得非實際
    交易對象所開立之統一發票作為進項憑證申報扣抵銷項稅額
    者，縱開立統一發票為虛設之公司行號而實際上無營業之事
    實，茍其已依法申報繳納所開立統一發票應納之營業稅，則
    營業人之所為，尚無因而逃漏營業稅之情形，自無逕對之補
    徵營業稅。又上開營業人作為進項憑證之統一發票，其開立
    者是否申報繳納營業稅，為營業人所為是否構成逃漏稅款之
    要件，自應由稽徵機關負證明之責，且統一發票有無申報繳
    納營業稅，稅捐稽徵機關有案可查，殊無由營業人證明之理
    ，有行政法院86年度判字第339號判決足參。(三)、財政部84
    年3月24日台財稅第841614038號函釋「主旨：關於營業人有
    進貨事實而取得虛設行號開立之發票申報扣扺銷項稅額案件
    ，如該營業人能證明確有支付進項稅額予實際銷貨人，且經
    查明開立發票之虛設行號已依規定按期申報進、銷項資料，
    並按其申報之應納稅額繳納者，可依本部83年7月9日台財稅
    第831601371號函說明二（一）２規定辦理。說明：二、按
    營業人有進貨事實而取得虛設行號開立之發票申報扣抵銷項
    稅額者，如該營業人能證明確有支付進項稅額予實際銷貨之
    營業人，並經稽徵機關查明該稅額已依法報繳者，除應依稅
    捐稽徵法第44條規定處以行為罰外，尚應依營業稅法第19條
    第1項第1款規定，就其取得不得扣抵憑證扣抵銷項稅額部分
    ，追補稅款，不再處漏稅罰，前經本部83年7月9日台財稅第
    831601371號函說明二（一）２核釋在案。」查上訴人確有
    支付進項稅額與銷貨之營業人，業經提出資金流程供被上訴
    人查核，被上訴人不論原查或復查均未就此進行查核，仍為
    復查駁回之處分，顯違反前揭函釋，實有違失。(四)、上訴人
    產銷存明細表記載清楚，並非無法勾稽，惟被上訴人均不願
    審視，請傳訊上訴人會計師等人到庭作證說明即可明白等語
    ，求為判決訴願決定及原處分不利於上訴人部分均撤銷。
三、被上訴人則略以：1.補徵營業稅部分：本件上訴人於86年
    3月至87年12月間無進貨事實，卻取得繼暐公司、志松公司
    所開立之統一發票銷售額合計52,334,234元，營業稅額2,49
    2,107元作為進項憑證申報扣抵銷項稅額，涉嫌虛報進項稅
    額逃漏營業稅2,492,107元。有檢舉函、談話筆錄、統一發
    票查核清單、資金流向等相關證物附案佐證，違章事證明確
    。經核對上訴人91年6月24日提示之林文成板信商業銀行
    存款提領明細與上訴人股東往來科目帳列明細金額亦皆不相
    符，且林文成並非上訴人之股東，上訴人主張向繼暐公司及
    志松公司進貨之貨款，係以股東往來項目，以林文成板信商
    業銀行之帳戶支付顯不足採。又上訴人91年5月29日說明書
    皆主張其以經營保全系統及產品製造為主，必須向繼暐公司
    等購買電池、ＩＣ零組件作為原料生產。經查上訴人85、86
    、87年度營利事業所得稅結算申報書分別申報期末存貨分別
    為41,248,816元、33,096,165元、27,417,847元，其中以電
    池組申報15,745,869元、19,332,104元、17,704,719元為大
    宗，經函調上訴人該3年度嘉威聯合會計師事務所陳敏惠會
    計師簽證之工作底稿，該事務所會計師並於補充說明書中說
    明「該公司85、86、87之各項期末存貨餘額，該公司期末存
    貨盤點並未配合本會計師複盤」，是上訴人與系爭繼暐公司
    等2家上游廠商申報之行業代號相關，但因期末存貨未經事
    務所盤點，仍無法證明上訴人確實有向渠等公司進貨之事實
    。上訴人前任負責人游仁條於91年5月22日製作之談話筆
    錄中，供稱上訴人進貨付款流程中請款單部分係由採購人員
    填具請款單，交會計付款；惟上訴人91年6月24日提示之請
    款單均無任何簽章，游仁條卻於91年7月29日談話筆錄中改
    稱係由銷貨廠商提供請款表單，說詞反覆。此外，臺北縣稅
    捐處依檢舉人所列購買發票日期及支付購買發票款金額明細
    表，函請華南銀行新店分行查明資金流向結果，其中上訴人
    帳號00000000000號中：85年3月15日180,000元、85年11月5
    日171,264元、85年11月11日274,320元、86年1月16日300,1
    35元及86年11月13日425,181元係流向股東劉筱君之帳戶，
    經該處於91年10月23日及10月29日約談劉筱君說明，劉筱君
    均稱因時間已久不記得了，並表示有時會幫公司代墊款項，
    應是公司還款。又上訴人前任負責人游仁條於91年9月12日
    至臺北縣稅捐處製作談話筆錄，供稱係上訴人不可核銷的費
    用，亦即支出但無法取得憑證，只好由股東劉筱君、黃治平
    來支付的款項；黃治平則於91年10月23日至該處製作談話筆
    錄，供稱該拿不到憑證的費用，係屬商業上的機密，由上可
    知，上訴人及股東劉筱君均無法交代該等款項之來源及內容
    。且函請繼暐公司負責人王文祥於92年11月5日製作談話筆
    錄，供稱該公司原係經營電池買賣業務，其主要銷貨廠商為
    豪成公司（高雄）及友助公司（內湖），至於與上訴人交易
    額約占營業額的比例則不太清楚，且開立發票及商品運送情
    形、請款及收款方式亦均不清楚，只說明收款部分係由業務
    經理張聖靄負責。惟查上訴人85至87年度向繼暐公司進貨金
    額分別為21,076,230元，24,443,318元及24,744,066元，而
    繼暐公司該3年度申報之營業收入淨額分別為37,711,680元
    ，46,317,086元及32,318,909元，可知上訴人各年度向繼暐
    公司進貨金額均占繼暐公司當年度營業額一半以上，此顯示
    繼暐公司負責人不清楚與上訴人之交易額多寡及交易情形之
    供詞出現不合理等矛盾情形。綜上各情，上訴人既無法提出
    其向繼暐公司、志松公司進貨之貨款支付證明，繼暐公司、
    志松公司亦無法提出有收取貨款之證明（繼暐公司雖尚在營
    業中，惟亦無法提出與上訴人交易資金證明，僅提供由上訴
    人所作之支付繼暐公司貨款之銀行帳戶資料彙總表，志松公
    司業於88年12月20日核准解散。），是認定上訴人86年3月
    至87年12月間取得繼暐公司、志松公司之原料發票並無進貨
    事實，核定補徵上訴人所漏稅款2,492,107元，並無違誤。
    2.罰鍰部份：上訴人之違章事實，有檢舉人之檢舉信、游仁
    條等相關人士之談話筆錄，統一發票查核清單、收付款項明
    細及資金調查相關資料、銀行資金往來及統一發票影本等資
    料附案可稽，違章事證明確，被上訴人按所漏營業稅額2,49
    2,107元，處以8倍罰鍰計19,936,800元，申經復查決定以相
    關處罰倍數業經財政部修正，遂將罰鍰處分變更為按所漏稅
    額處以7倍罰鍰17,444,700元，尚無不合等語，資為抗辯。
四、原審斟酌全辯論意旨及調查證據結果，略以：(一)、上訴人主
    張於86年3月至87年12月間取得繼暐公司及志松公司所開立
    之統一發票，銷售額合計52,334,234元，營業稅額2,492,10
    7元作為進項憑證申報扣抵銷項稅額，確有進貨事實等語，
    固經上訴人前負責人於91年5月29日出具說明書陳稱：「．
    ．．以現金支付可取得較低成本．．．將於6月24日下午送
    齊繼暐公司等7家之支付貨款流程明細及資金證明、帳冊。
    」惟對照上訴人前負責人於91年5月22日所作之談話筆錄陳
    稱：「本公司支付原物料廠商進貨價款方式為現金、支付支
    票及信用狀預付貨款等方式。．．．採購人員填具請款單，
    交給會計人員付款，進貨廠商會將支票簽收聯寄回或在廠內
    簽收，進貨流程大致如上。」，及上訴人前負責人91年7月
    29日談話筆錄陳稱：本公司無進貨專用之現金支出簽收簿及
    支票簽收簿等語，則上訴人既自稱有進貨並支付支票或現金
    之行為，進貨廠商會將支票簽收聯寄回或在廠內簽收，則衡
    諸正常公司之交易習慣，焉有均未設置支票簽收簿或現金支
    付簿之理？況且如上訴人所說有寄回及簽收行為，焉有未有
    紀錄之理？是知依上訴人所述進貨流程之資金流向，檢視其
    有無上開所陳進貨之事實，即滋生有無進貨之疑義。(二)、再
    者，上訴人前負責人游仁條在前開談話筆錄說明，主張向繼
    暐公司及志松公司進貨之貨款，係以林文成板信商業銀行帳
    號0000000000活期儲蓄存款帳戶支付，且係股東往來項目，
    顯與先前所稱之進貨付款方式大異其趣，且非由上訴人帳戶
    付款，上訴人如果真有自繼暐公司及志松公司進貨並付款之
    事實，當無一再更改說詞且無法交待付款資金流向等問題，
    可見其主張有進貨事實之說詞確有可議。另參諸上訴人前負
    責人於91年7月29日所製作之談話筆錄中，對於支付資金之
    來源亦陳稱係其與林文成有其他投資案，名義上係向林文成
    借款，實質上則為林文成之還款，為一策略性運用等云，然
    經核對上訴人91年6月24日提示之林文成板信商業銀行存款
    提領明細與上訴人股東往來科目帳列明細金額無法相符，況
    上訴人亦承認林文成並非其股東，益見其所稱係透過股東資
    金支付前開進貨之貨款及雖非股東亦可代為支付等云，顯與
    查證之事實不符而無足憑採。上訴人對於有自繼暐公司及志
    松公司進貨並付款之事實既無法提示其資金付款之完整流程
    ，則其主張確有自繼暐公司及志松公司進貨始開立發票之事
    實，即屬無法憑採。(三)、另查上訴人85、86及87年度營利事
    業所得稅結算申報書之「期末存貨」，分別申報為41,248,8
    16元、33,096,165元及27,417,847元，其中以電池組申報金
    額為15,745,869元、19,332,104元及17,704,719元為大宗。
    經被上訴人函調上訴人該3年度嘉威聯合會計師事務所陳敏
    惠會計師簽證之工作底稿，會計師並於92年9月4日以補充說
    明書說明：「．．．二該公司85、86、87之各項期末存貨餘
    額，該公司期末存貨盤點並未配合本會計師複盤．．．」，
    而上訴人會計師在同一補充說明書：「．．．二．．．唯本
    會計師經查核該公司各項期末存貨明細表、相關成本分析表
    、並核至帳冊憑證尚無不合．．．」等語，則原告因期末存
    貨未經會計師事務所盤點，亦無法證明上訴人確實有向繼暐
    等公司進貨之事實。(四)、繼暐公司負責人王文祥於92年11月
    5日談話筆錄，陳稱該公司原係經營電池買賣業務，其主要
    銷貨廠商為豪成公司（高雄）及友助公司（內湖），至於與
    上訴人交易額約占營業額的比例則不太清楚，且開立發票及
    商品運送情形、請款及收款方式亦均不清楚，只說明收款部
    分係由業務經理張聖靄負責。惟查依上訴人85至87年度向繼
    暐公司進貨金額申報資料分別為21,076,230元，24,443,318
    元及24,744,066元，與繼暐公司該3年度申報之營業收入淨
    額分別為37,711,680元，46,317,086元及32,318,909元，可
    知上訴人各年度向繼暐公司進貨金額均占繼暐公司當年度營
    業額一半以上。據此，繼暐公司負責人焉有不知與上訴人之
    交易情形？王文祥陳稱不知與上訴人交易情形，顯見上訴人
    與繼暐公司間之上開交易應屬不實而無進貨事實。(五)、末查
    臺北縣稅捐處依檢舉人所列購買發票日期及支付購買發票款
    金額明細表，函請華南銀行新店分行查明資金流向結果，其
    中上訴人帳號00000000000號：85年3月15日180,000元，
    85年11月5日171,264元，85年11月11日274,320元，8
    6年1月16日300,135元及86年11月13日425,181元，經查係
    流向股東劉筱君之帳戶並非出貨之繼暐等公司，有華南銀行
    新店分行91年8月8日（91）華新店字第211號函影本一份附
    原處分卷足稽，該處並於91年10月23日及10月29日約談受款
    人劉筱君到場說明，劉筱君均稱因時間已久不記得了，並表
    示有時會幫公司代墊款項，應是公司還款等語。益證上訴人
    對於其所稱向繼暐等公司有進貨事實之資金流程，均無法證
    明有直接支付繼暐等公司之憑據。綜上，上訴人既無法提出
    其向繼暐公司及志松公司進貨之貨款支付證明，而繼暐公司
    及志松公司亦無法提出有收取貨款之具體證明（繼暐公司雖
    尚在營業中，惟亦無法提出與上訴人交易資金證明，僅提供
    由上訴人所作之支付繼暐公司貨款之銀行帳戶資料彙總表，
    志松公司業於88年12月20日核准解散。），被上訴人因之認
    定上訴人86年3月至87年12月間取得繼暐公司、志松公司之
    原料發票並無進貨事實，核定補徵上訴人所漏稅款2,492,10
    7元，並依財政部93年3月29日發布台財稅第0930451133號函
    修正稅務違章案件裁罰金額或倍數參考表之規定，按所漏營
    業稅額2,492,107元，處以7倍罰鍰17,444,700元，自無不合
    等語，因而駁回上訴人在原審之訴。
五、上訴人上訴意旨略謂：(一)、上訴人雖非向繼暐公司、志松公
    司進貨，亦有向第三者進貨。被上訴人僅就資金流程證明未
    向繼暐及志松公司進貨，即推論上訴人完全沒有進貨，顯非
    合理，原審未予調查，即認定無進貨事實之事實，而為判決
    ，顯有違誤。(二)、上訴人主要經營有線、無線防盜通信器材
    及防盜保全器材製造買賣，86年度有成品21項，計7,569件
    、87年度有成品80項，計46,109件，銷售與新光保全等31家
    公司。而此53,678件成品所需原料，即系爭統一發票列載之
    原料。若果真上訴人未有系爭發票之進貨事實，則顯無法有
    足夠原料製造銷售之成品，則上訴人銷售之成品從何而來。
    此可從上訴人86年度及87年度成品銷售明細、製成品產銷明
    細、原料進耗存明細及原料/成品BOM對應表等資料勾稽核對
    ，足見被上訴人認上訴人無進貨事實，顯與事實不合。又上
    訴人於原審檢陳進貨帳、銷貨帳暨產銷存明細表、原料進耗
    存明細表、直接原料明細統計表及存貨帳與會計師查核簽證
    報告等進、銷、存帳並無不符情事。豈料，原審未依職權調
    查，顯有應調查之證據未予調查之違法。(三)、被上訴人主張
    曾問過會計師，會計師也都說沒有存貨，惟綜覽全卷，並無
    會計師筆錄，上開之陳述，實有傳訊查明之必要，且會計師
    辦理所得稅查核簽證申報工作，就本案進貨、銷貨、存貨查
    核情形，有到庭說明之必要，以利本件爭點之釐清。惟原審
    卻未予傳訊，有應調查之證據未予調查之違法。又張聖靄為
    繼暐公司業務經理，江進興為志松公司負責人，對於與上訴
    人公司之交易情形，實有到庭說明之必要，惟原審並未就此
    不予傳訊之理由，於判決理由項下表示意見，有判決不備理
    由之違法等語。
六、本院查：按納稅義務人，有左列情形之一者，除追繳稅款外
    ，按所漏稅額處1倍至10倍罰鍰．．．五、虛報進項稅款者
    。」為加值型及非加值型營業稅法第51條第5款所明定。次
    按「虛報進項稅額者．．．二無進貨事實者，按所漏稅額處
    7倍罰鍰。但於裁罰處分核定前已補報補繳稅款及以書面或
    於談話筆（紀）錄中承認違章事實者，處3倍罰鍰；於復查
    決定前，已補報補繳稅款及以書面或於談話筆（紀）錄中承
    認違章事實者處5倍罰鍰。」、「取得虛設行號發票申報扣
    抵之案件：1.無進貨事實者：以虛設行號發票申報扣抵，係
    屬虛報進項稅額，並逃漏稅款，該虛報進項之營業人．．．
    應依營業稅法第51條第5款規定補稅並處罰。」分別為財政
    部93年3月29日台財稅第0930451133號函修正稅務違章案件
    裁罰金額或倍數參考表明定、83年7月9日台財稅第83160137
    1號函釋在案。(二)本件原判決就上訴人前負責人陳述之向繼
    暐公司及志松公司進貨流程，卻未放置支票簽收簿或現金支
    付簿，顯有可疑；及上訴人前負責人陳述透過股東林文成之
    資金支付貨款，為不足採取；另上訴人之期末存貨未經簽證
    之會計師複盤及其資金流向股東劉筱君帳戶，而非出貨之繼
    暐公司、志松公司等情，業已詳予論明，乃認上訴人無向該
    2公司進貨之事實，自無不合，核無上訴人所指判決不備理
    由之違法情事。(三)上訴人86年度及87年度營利事業所得稅結
    算申報查核報告書分別申報各該年度進料為53,968,717元、
    53,374,602元，而被上訴人係就其經檢舉繼暐公司、志松公
    司86年度共24,443,318元，87年度共27,890,916元部分，認
    定為無進貨事實，並未否定其仍有向第三人進貨及以原料製
    成成品之事實，上訴人訴稱如無系爭以繼暐公司及志松公司
    所開立統一發票所列載之原料，即無法製造銷售之成品，尚
    非可採。(四)另按判決不備理由係指判決未載理由，或所載理
    由不完備，或所載理由不明瞭等情形，如所載理由雖稍欠完
    足，而不影響判決基礎者，尚難謂為理由不備。綜觀本件原
    判決，已就上訴人請求判決聲明逐項論述，足以支持判決之
    成立，就上訴人其餘攻擊方法，不影響本案判決結果者，不
    一一論，於法尚無不合。(五)綜上所述，原審斟酌全辯論意
    旨及調查證據之結果，並援引上揭法條，將原決定及原處分
    均予維持，駁回上訴人之訴，核無違誤。上訴論旨，指摘原
    判決違誤，求予廢棄，難認有理由，應予駁回。
據上論結，本件上訴為無理由，爰依行政訴訟法第255條第1項、
第98條第1項前段，判決如主文。
中　　華　　民　　國　　96　　年　　10　　月　　11　　日
                  第四庭審判長法  官　鍾　耀　光
                              法  官  黃　本　仁
                              法  官　王　德　麟
                              法  官　黃　清　光
                              法  官　吳　慧　娟
以  上  正  本  證  明  與  原  本  無  異
中　　華　　民　　國　　96　　年　　10　　月　　12　　日
　　　　　　　　　　　　　　　書記官　黃　淑　櫻
